【裁判字號】    99,勞上易,17
【裁判日期】    991130
【裁判案由】    給付資遣費
【裁判全文】
臺灣高等法院臺南分院民事判決  99年度勞上易字第17號
上  訴  人  吳明河
被  上訴人  和欣汽車客運股份有限公司
法定代理人  順翊投資有限公司
代  表  人  梁樾
訴訟代理人  鄧東益
            吳佩俞
            陳品麗
上列當事人間請求給付資遣費等事件，上訴人對於中華民國99年
8月2日臺灣臺南地方法院第一審判決（99年度勞訴字第14號）提
起上訴，本院於99年11月16日言詞辯論終結，判決如下：
    主      文
上訴駁回。
第二審訴訟費用由上訴人負擔。
    事實及理由
一、上訴人主張：伊自民國（下同）87年10月1日起受僱於被上
    訴人【當時名稱為富隆遊覽車客運有限公司（下稱富隆公司
    ），嗣變更名稱為如皇客運，嗣再變更為現有名稱，惟其法
    人人格均屬同一】，然被上訴人直到88年7月19日，始為伊
    投保勞工保險，迄至97年5月底伊自被上訴人離職止，實際
    服務於被上訴人之年資為9年又7個月，且伊於離職前6個月
    之平均工資為新台幣（下同）61,280元。嗣因被上訴人以「
    高鐵通車」及「降低票價吸引顧客」致載客量及獲利減少，
    因而要求將伊自北高線司機調至收入較少之短程線，使伊每
    月收入自6、7萬元降至2、3萬元，明顯違反勞動法上之調職
    五原則及兩造原有勞動契約之內容，雖經伊多次爭取，仍無
    法挽回，只能接受資遣而離職。然被上訴人並未依勞動基準
    法（下簡稱勞基法）規定給付伊資遺費587,267元【61,280
    ×(9＋7/12)≒587,267】，又被上訴人將伊之薪資以多報少
    ，致伊所請領之老年給付短少364,000元，此外，被上訴人
    尚應依勞基法給付預告終止勞動契約期間之工資61,280元，
    以上合計至少101萬元，爰依勞基法第17條、第16條第1項、
    第3項及民法侵權行為之法律關係，請求被上訴人給付101萬
    元，並加給自起訴狀繕本送達翌日起至清償日止，按年息5%
    計算之法定遲延利息等語（原審為上訴人敗訴之判決，上訴
    人提起上訴，求為判決：原判決廢棄，被上訴人應給付上訴
    人101萬元，及自起訴狀繕本送達翌日起至清償日止，按年
    息5％計算之利息；被上訴人則求為判決如主文）。
二、被上訴人則以：上訴人已於95年4月30日自願離職，並請領
    勞保老年給付，經勞保局於95年5月19日核發老年給付在案
    ，依勞工保險條例第58條規定，勞工須退職始能請領老年給
    付，上訴人既以退職為由請領老年給付，應認兩造已合意終
    止勞動契約關係，自無勞基法第16條第1項第3款、第17條之
    適用。又因勞基法第14條或第16條之規定終止勞動契約者，
    始得請領資遣費，上訴人既已於95年4月30日自願離職，則
    其請求被上訴人給付資遣費，為無理由。況兩造間僱傭契約
    既已於95年4月30日終止，上訴人迄至98年11月30日始對被
    上訴人為本件求償，被上訴人自得為時效消滅抗辯，拒絕給
    付等語，資為抗辯。
三、下列事實為兩造所不爭，並有被上訴人公司變更登記表、勞
    工保險被保險人投保資料表、勞保局已領老年給付證明、中
    華勞資事務基金會函在卷可稽，應堪信為真實：
  （一）上訴人自87年10月1日起受僱於被上訴人，被上訴人當
        時名稱為富隆公司，嗣變更名稱為如皇客運，嗣再變更
        為現有名稱，惟其法人人格均屬同一。
  （二）富隆公司於88年7月19日，以16,500元薪資額為上訴人
        投保勞工保險，於92年9月8日投保薪資調整為33,300元
        ，於95年3月1日投保薪資再調整為36,300元，直至95年
        4月30日辦理退保。上訴人於95年4月30日退保後，已向
        勞工保險局請領老年給付，於95年5月19日領取老年給
        付1,106,000元。
  （三）上訴人辦理勞工保險退保後，訴外人緯恆國際企業股份
        有限公司係於95年5月4日，以投保薪資33,300元為上訴
        人投保職業災害保險，嗣於95年5月15日辦理退保，由
        被上訴人於同日，以投保薪資33,300元為上訴人投保職
        業災害保險，於97年8月13日辦理退保。
  （四）上訴人曾以被上訴人片面更動勞動條件、不供給充分工
        作為由，請求被上訴人給付資遣費及預告工資，並於97
        年7月4日向中華勞資事務基金會申請勞資協調，經該基
        金會居中協調後，兩造於97年8月7日達成協議，協議內
        容如下：「(一)資方未提供勞務屬實，勞方要求資遣為合
        理，年資2年，資遣費為1個月平均工資，資方應給付資
        遣費44,499元。(二)勞資雙方同意履行上開方案並簽署後
        ，97年8月10日領薪日發給資遣費44,449元，對資遣費
        部份不得有其他異議。(三)本案協調成立。」，被上訴人
        已依該協議內容於97年8月11日給付上訴人44,499元。
  （五）94年7月1日公布實施勞工退休金條例時，上訴人選擇繼
        續適用舊制勞動基準法退休金之規定。
  （六）上訴人自67年10月19日起斷斷續續投保勞保，至95年4
        月30日止，合計勞保年資為25年4個月，應發給35個月
        平均月投保薪資之老年給付。
四、茲上訴人主張：被上訴人未依勞基法規定給付伊資遺費587,
    267元，又將伊之薪資以多報少，致伊得請領之老年給付短
    少364,000元，此外，被上訴人尚應依勞基法給付預告終止
    勞動契約期間之工資61,280元等情，既為被上訴人所否認，
    並以前揭情詞置辯，則本件自應審究：上訴人得否請求被上
    訴人給付資遣費及預告工資？被上訴人就上訴人之勞保投保
    薪資有無以多報少情事？如有，上訴人何時知悉？是否已逾
    2年請求權時效？經查：
  （一）按勞工保險條例中華民國97年7月17日修正條文施行前
        有保險年資，參加保險之年資合計滿25年，年滿50歲退
        職者，得選擇一次請領老年給付，經保險人核付後，不
        得變更；依前規定請領老年給付者，應辦理離職退保；
        此觀該條例第58條第2項第4款、第3項規定自明。依據
        兩造不爭執事項(一)、(二)，上訴人固自87年10月1日起受
        僱於被上訴人，然上訴人既已於95年4月30日辦理離職
        退保，據以向勞工保險局請領老年給付，並已於95年5
        月19日領取老年給付1,106,000元，依上說明，應認兩
        造已於95年4月30日合意終止彼此間勞動契約關係。至
        於兩造合意終止該勞動契約後，依據兩造不爭執事項(三)
        ，被上訴人雖自95年5月15日起，又以投保薪資33,300
        元為上訴人投保職業災害保險，直到97年8月13日始辦
        理退保，要僅係被上訴人重新僱用上訴人，兩造另發生
        新的僱傭關係。
  （二）次按「雇主非有虧損或業務緊縮之情形，不得預告勞工
        終止勞動契約」；「雇主依上開規定終止勞動契約，其
        繼續工作1年以上3年未滿者，應於20日前預告之；勞工
        於接到前項預告後，為另謀工作得於工作時間請假外出
        ，其請假時數，每星期不得超過2日之工作時間，請假
        期間之工資照給；雇主未依第1項規定期間預告而終止
        契約者，應給付預告期間之工資」；「雇主依前條終止
        勞動契約者，其在同一雇主之事業單位繼續工作，每滿
        1年發給相當於1個月平均工資之資遣費；依前款計算之
        剩餘月數，或工作未滿1年者，以比例計給之，未滿1個
        月者以1個月計」，亦為勞基法第11條第2款、第16條、
        第17條所明定。本件上訴人固以被上訴人片面更動勞動
        條件、不供給充分工作為由，請求被上訴人給付資遣費
        及預告工資，惟查，依據兩造不爭執事項(四)，堪認兩造
        前已就被上訴人應給付資遣費及預告工資一事，達成協
        議，被上訴人並已依該協議內容於97年8月11日給付上
        訴人44,499元。
  （三）上訴人雖主張：上開協議之金額計算錯誤，伊已再次請
        求勞資爭議協調，可不受該協議之拘束云云。惟經原審
        訊問證人即上開協調案件之調解委員毛大中，到庭證稱
        ：「（問：證人是否曾經幫兩造處理勞資爭議協調的事
        情？提示中華勞資事務基金會協處勞資爭議協議書）有
        ，是在該協議書所載的時間幫兩造協調，上訴人要求要
        給付資遣費……被上訴人則主張之前的年資已經結清，
        現在只願意給上訴人2年年資的資遣費，就之前年資的
        部分，上訴人自己也說已經結清，所以後來資遣費的部
        分我們才以兩年的年資來協調……因為兩造都說之前的
        年資已經結清，所以本次的調解就沒有把之前年資的資
        遣費列入本次協調的範圍」、「（問：是誰主動要資遣
        ？）是兩造用協調的方式達成資遣的合意，並非上訴人
        也不是被上訴人單方面的要求資遣……在協調過程中並
        沒有提到預告工資的問題，而且也不是被上訴人要資遣
        上訴人，也沒有預告工資的問題」等語（見原審卷第84
        頁），依據證人上開證詞及兩造簽署之勞資爭議協議書
        （見原審卷18頁）可知，上訴人原雖以被上訴人片面更
        動勞動條件、不供給充分工作為由，申請勞資爭議協調
        ，然被上訴人並未表示欲資遣上訴人，反係表示同意上
        訴人繼續工作，兩造最後達成之協議則為：「(一)資方未
        提供勞務屬實，勞方要求資遣為合理，年資2年，資遣
        費為1個月平均工資，資方應給付資遣費44,499元。(二)
        勞資雙方同意履行上開方案並簽署後，97年8月10日領
        薪日發給資遣費44,449元，對資遣費部份不得有其他異
        議。(三)本案協調成立。」，由此可見，兩造係以協議方
        式達成資遣之合意，被上訴人並非以業務緊縮為由資遣
        上訴人，且兩造確已同意該協調方案，並對於資遣費之
        金額已達成共識，復承諾不得再為爭執。此外，上訴人
        又未提出任何證據證明被上訴人係以業務緊縮為由資遣
        上訴人，則上訴人主張被上訴人以業務緊縮為由，不當
        終止勞動契約，資遣上訴人，並依勞基法第16條、第17
        條之規定，請求被上訴人給付資遣費及預告工資云云，
        自屬無據，不應准許。
  （四）再按因侵權行為所生之損害賠償請求權，自請求權人知
        有損害及賠償義務人時起，2年間不行使而消滅；自有
        侵權行為時起，逾10年者亦同；民法第197條第1項定有
        明文。勞工保險為強制保險，雇主如未為勞工辦理勞工
        保險或將其退保，致勞工於退休時未能領取老年給付者
        ，固屬侵害勞工之權利，惟該老年給付請求權，於勞工
        申請退休時已發生，其消滅時效應自斯時起算（最高法
        院86年度台上字第3746號判決參照）。查上訴人係於95
        年5月19日領取老年給付1,106,000元，此為兩造所不爭
        （見兩造不爭執事項(二)），縱認被上訴人確有將上訴人
        之月投保薪資高薪低報之情事，致上訴人所得請領之勞
        工保險老年給付短少364,000元，然上訴人至遲於95年5
        月19日領取勞工保險老年給付時，應已知悉被上訴人有
        上開侵權行為之事實，依上說明，其損害賠償請求之消
        滅時效，即應自95年5月19日時起算，迄至上訴人提起
        本件訴訟時（98年12月1日）止，顯已逾兩年時效無疑
        。被上訴人抗辯上訴人之請求已罹於時效，應屬可採，
        上訴人主張其請求權時效應為15年云云，顯非可採。
五、綜上所述，被上訴人既未以業務緊縮為由，依據勞基法第11
    條第2款規定終止兩造間之勞動契約，則上訴人依勞基法第
    16條、17條之規定，請求被上訴人給付資遣費及預告工資，
    自屬無據，不應准許。另上訴人依侵權行為之法律關係，請
    求被上訴人賠償短少之勞工保險老年給付差額，該侵權行為
    損害賠償請求權已罹於2年之消滅時效，被上訴人為時效抗
    辯，為有理由。從而，上訴人以被上訴人終止契約不合法為
    由，請求被上訴人應給付上訴人101萬元，及自本件起訴狀
    繕本送達翌日起至清償日止之法定遲延利息，為無理由，應
    予駁回；其假執行之聲請，亦失所附麗，應併予駁回。原審
    為上訴人敗訴之判決，核無不合，上訴意旨猶執前詞，指摘
    原判決不當，聲明廢棄，為無理由，應予駁回其上訴。
六、本件事證已臻明確，兩造其餘主張及攻擊或防禦方法並所提
    舉證資料，經本院斟酌後，認均不生影響本院所為上開論斷
    ，自無再予逐一審論之必要，併此敘明。
七、據上論結，本件上訴為無理由，依民事訴訟法第449條第1項
    、第78條，判決如主文。
中    華    民    國    99    年    11    月    30    日
                  民事第四庭    審判長法  官    吳上康
                                      法  官    陳珍如
                                      法  官    王金龍
上為正本係照原本作成。
不得上訴。
中    華    民    國    99    年    11    月    30    日
                                      書記官    李梅菊


司法院資訊處製作；財團法人民間司法改革基金會備份。
